臺灣高等法院刑事判決　　　　　　　　94年度上訴字第2461號
上　訴　人
即　被　告　甲○○
上列上訴人因侵占等案件，不服臺灣桃園地方法院93年度訴字第
1041號，中華民國94年5月20日第一審判決（起訴案號：臺灣桃
園地方法院檢察署93年度調偵字第77號），提起上訴，本院判決
如下：
    主  文
原判決撤銷。
甲○○連續意圖為自己不法之所有，而侵占對於業務上所持有之
物，處有期徒刑壹年；又行使變造私文書，足以生損害於他人，
處有期徒刑伍月。應執行有期徒刑壹年貳月。
    事  實
一、甲○○自民國九十一年八月一日起至九十二年七月三十一日
    止，擔任桃園縣中壢市○○街一號「翰林華城社區」第九屆
    管理委員會之財務委員一職，負責該社區住戶管理費用之收
    取、支付應付帳款等事項，為從事業務之人。詎甲○○竟基
    於意圖為自己不法所有之概括犯意，於任職該社區管理委員
    會財務委員之期間，連續將所收取及提領如附表所示之應付
    費用、利息收入、管理費收入等共計新臺幣（下同）一百九
    十七萬九千零四十二元之款項，加以挪用而侵占入己。
二、甲○○事後為掩飾其侵占其中一百六十二萬元之犯行，竟另
    行起意於九十二年八月五日交接財務委員職務前某日，在該
    社區管理委員會之定期存款帳戶（新竹國際商業銀行，帳號
    ：0000000000號）之存單存摺存單明細表之私文
    書上，將其於九十二年八月一日存入之定期存款金額由十八
    萬元變造為一百八十萬元後，於管理委員會交接時提出交付
    下屆管理委員會而行使之，足生損害於翰林華城社區住戶及
    該管理委員會。嗣經該社區第十屆管理委員會於交接之後，
    核對帳目察覺有異，始獲悉上情。
三、案經翰林華城社區管理委員會法定代理人鄒憲清訴請臺灣桃
    園地方法院檢察署檢察官偵查起訴。
    理  由
本院查：
一、右開事實關於被告侵占部分之金額，業經告訴人即翰林華城
    社區管理委員會法定代理人鄒憲清指訴甚明，並提出新竹國
    際商業銀行定期存單存摺存單明細表、定期存款戶往來明細
    查詢、活期存款歷史資料查詢明細表、翰林華城社區管理費
    收費明細表、管理費收支明細、被告所出具之確認書、道歉
    書、聲明書等文件附卷為憑。而被告對於交接時，提出行使
    變造銀行存款歷史資料查詢明細表則坦承不諱。惟被告甲○
    ○對於侵占之事實，辯稱：僅侵占一百七十餘萬元云云，然
    與告訴人提出之明確計算之明細表不合，且被告甲○○未提
    出任何證明僅侵占一百七十餘萬元，顯然係圖減輕刑責之辨
    詞，不足採信。本件事證明確，被告犯行堪以認定。
二、核被告甲○○所為，其侵占部分係犯刑法第三百三十六條第
    二項之業務侵占罪；事後因希圖掩飾，復變造存單存摺存單
    明細表部分則係犯刑法第二百十六條、第二百十條之行使變
    造私文書罪。被告甲○○前後多次業務侵占行為，時間緊接
    ，所犯為構成要件相同之罪，顯係出於概括犯意為之，為連
    續犯，應依刑法第五十六條之規定，論以一罪並加重其刑。
    被告變造私文書之低度行，為行使變造私文書之高度行為所
    吸收，只論行使罪。另被告甲○○所犯上開二罪名間，犯意
    有別，構成要件亦殊，應合併處罰（司法院院字第865號解
    釋、最高法院63年台上字第2164號判例參照）。
三、原審據以論罪科刑，固非無見。惟查，被告甲○○所犯行使
    變造文書罪，並非侵占罪之方法行為，亦非侵占罪之結果行
    為，自係事後希圖掩飾，另一犯意，殊無牽連關係之可言。
    原審判決竟採用起訴意見論以牽連犯，尚有未洽。被告甲○
    ○上訴意旨主張侵占款僅一百七十餘萬元，稱原審判決量刑
    過重，雖未足採，但原審判決既有前揭可議之處，仍屬無可
    維持，應由本院將原判決撤銷改判。爰審酌被告甲○○無前
    科紀錄，有本院被告全國前案紀錄表在卷可稽，然其受社區
    住戶之託，管理社區財產，竟趁職務之便，侵占社區基金，
    金額高達一百九十七萬九千零四十二元，且再起意變造存款
    明細表，嚴重侵害社區住戶之利益，雖曾與告訴人達成部分
    和解，然遲未全部清償，犯罪情節可謂重大，所生危害亦非
    輕微，及其犯罪後坦承大部分犯行等一切情狀，分別量處如
    主文第二項所示之刑，並定其應執行之刑。
據上論斷，應依刑事訴訟法第369條第1項前段、第364條、第299
條第1項前段，刑法第56條、第336條第2項、第216條、第210條
、第51條第5款，罰金罰鍰提高標準條例第1條前段，判決如主文
。
本案經檢察官許仲瑩到庭執行職務。
中　　華　　民　　國　　94　　年　　9 　　月　　30　　日
　　　　　　　　　刑事第九庭  審判長法　官  陳  祐  治
　　　　　　　　　　　　　　　　    法　官  蔡  聰  明
　　　　　　　　　　　　　　  　　　法　官  王  炳  梁
以上正本證明與原本無異。
變造私文書部分如不服本判決，應於收受送達後十日內向本院提
出上訴書狀，其未敘述上訴之理由者並得於提起上訴後十日內向
本院補提理由書（均須按他造當事人之人數附繕本）。
業務侵占部分不得上訴。
                                    書記官  潘  大  鵬
中　　華　　民　　國　　94　　年　　10　　月　　3 　　日
附錄：本案論罪科刑法條全文
刑法第336條第2項：
對於業務上所持有之物，犯前條第一項之罪者，處六月以上五年
以下有期徒刑，得併科三千元以下罰金。
刑法第216條：
行使第二百十條至第二百十五條之文書者，依偽造、變造文書或
登載不實事項或使登載不實事項之規定處斷。
刑法第210條：
偽造、變造私文書，足以生損害於公眾或他人者，處五年以下有
期徒刑。
附表：
┌──┬──────────────┬────────┐
│編號│侵占款項　　　　　　        │金額（新台幣）　│
├──┼────┬─────────┼───┬────┤
│　　│應付款項│龍鼎保全服務費　　│87,000│合計    │
│一　│　      │尤秀蘭92年7月薪資 │21,000├────┤
│　  │　　　　│全三菱公司服務費  │42,000│178,400 │
│　　│　　　　│承三消防公司服務費│28,400│　      │
│    │        │（被告由銀行提出該│      │        │
│    │        │部分金額後，未依上│      │        │
│    │        │開用途支付，而予以│      │        │
│    │        │挪用，侵占入己。）│      │        │
├──┼────┼─────────┼───┼────┤
│　　│定期存款│91年12月4日　　   │ 2,100│合計    │
│　　│利息收入│91年12月4日　     │　 525├────┤
│　　│        │91年12月23日      │ 2,841│　  　　│
│二　│        │92年1月6日        │ 2,100│8,642   │
│　  │        │92年1月6日　　　  │　 525│　      │
│　　│        │92年6月22日　     │　 551│　      │
│    │        │（利息於上開日期入│      │        │
│    │        │帳於告訴人社區管理│      │        │
│    │        │委員會活期存款帳戶│      │        │
│    │        │中，新竹國際商業銀│      │        │
│    │        │行，帳號：六四五三│      │        │
│    │        │000000000│      │        │
│    │        │號，被告未記載於社│      │        │
│    │        │區收支明細，而予以│      │        │
│    │        │挪用，侵占入己。）│      │        │
├──┼────┼─────────┼───┴────┤
│三　│管理費收│被告自九十一年八月│172,000         │
│    │入      │至九十二年七月向住│                │
│    │        │戶收取管理費後，部│                │
│    │        │分未記載於社區收支│                │
│    │        │明細，而予以挪用，│                │
│    │        │侵占入己。        │                │
├──┼────┼─────────┼────────┤
│四　│其他金額│被告應於財務委員任│1,620,000       │
│    │        │期屆滿時存入定期存│                │
│    │        │款之金額，但未存入│                │
│    │        │而以變造金額之方式│                │
│    │        │掩飾              │                │
│    │        │。                │                │
├──┴────┴─────────┴────────┤
│ 合計：1,979,042元                                  │
└──────────────────────────┘
